臺灣臺中地方法院刑事判決
110年度易字第2331號
公  訴  人  臺灣臺中地方檢察署檢察官
被      告  古仁德


上列被告因竊盜案件，經檢察官提起公訴（110年度偵字第19278
號），本院判決如下：
    主    文
古仁德共同犯竊盜罪，處有期徒刑參月，如易科罰金，以新臺幣
壹仟元折算壹日。
    犯罪事實
一、古仁德與真實姓名及年籍均不詳綽號「阿宏」之成年男子（
    下稱「阿宏」）共同基於意圖為自己不法所有之竊盜犯意聯
    絡，於民國109年12月19日凌晨2時19分許，由「阿宏」騎乘
    古仁德不知情之前妻于涵芸所有之車牌號碼000-0000號普通
    重型機車（下稱甲車）搭載古仁德，一同前往林羿宏所有，
    位於臺中市○○區○○路000號之倉庫（下稱系爭倉庫），由古
    仁德在系爭倉庫前方及附近把風，「阿宏」則進入系爭倉庫
    ，並以不詳方式擊破林羿宏之父親林榮村所有，由林羿宏使
    用，停放在系爭倉庫內之車牌號碼0000-00號自用小貨車（
    下稱乙車）副駕駛座車窗（毀損部分未據告訴），徒手竊取
    林羿宏放置在車內之ICOM ID-5100A行動式無線電1部(機件
    號碼00000000)、無線電用天線1支、SHARP廠牌之空氣清淨
    機1部(型號IG-KC15)、目擊者廠牌之行車紀錄器1臺及零錢
    包1個〈內含現金新臺幣(下同)1000元〉等財物，得手後由古
    仁德協助拿取部分竊得財物，並由「阿宏」騎乘甲車搭載古
    仁德離開現場。嗣因林羿宏發覺財物遭竊而報警，始循線查
    悉上情。
二、案經林榮村、林羿宏訴由臺中市政府警察局霧峰分局報告臺
    灣臺中地方檢察署檢察官偵查起訴。
    理    由
一、本判決下述所引用被告以外之人於審判外之供述證據，均經
    本院於審判時當庭直接提示而為合法調查，檢察官及被告古
    仁德均同意作為證據（見本院卷第33頁），而本院審酌上開
    供述證據資料製作時之情況，並無不當取供或證明力明顯過
    低之瑕疵，認以之作為證據應屬適當，依刑事訴訟法第159
    條之5規定，認均具有證據能力。而本案所引用之其餘非供
    述證據，並無證據證明係實施刑事訴訟程序之公務員違背法
    定程序所取得，依刑事訴訟法第158條之4規定之反面解釋，
    應認均具有證據能力，併此敘明。
二、認定犯罪事實所憑證據及理由
  ㈠訊據被告固坦承有於前揭時間，與「阿宏」一同前往系爭倉
    庫，且「阿宏」確有竊取上開告訴人林羿宏所有之財物等情
    ，惟矢口否認有何竊盜犯行，辯稱：當時「阿宏」跟我說要
    去找朋友，我抵達系爭倉庫前方後，一直待在甲車附近，是
    「阿宏」自行進入系爭倉庫並竊取上開財物，我對此並不知
    情云云（見本院卷第33頁、第44頁至第46頁）。經查：
　⒈「阿宏」於109年12月19日凌晨2時19分許，騎乘甲車搭載被
    告，一同前往系爭倉庫，並由被告留在系爭倉庫前方，「阿
    宏」則進入系爭倉庫，以不詳方式擊破停放在系爭倉庫內之
    乙車副駕駛座車窗，徒手竊取告訴人林羿宏放置在車內之IC
    OM ID-5100A行動式無線電1部(機件號碼00000000)、無線電
    用天線1支、SHARP廠牌之空氣清淨機1部(型號IG-KC15)、目
    擊者廠牌之行車紀錄器1臺及零錢包1個（內含現金1000元）
    等財物，得手後由被告拿取部分竊得財物，並由「阿宏」騎
    乘甲車搭載被告離開現場等情，業據被告於警詢、檢察事務
    官詢問及本院審理中供述明確（見偵卷第19頁至第24頁、第
    103頁至第105頁、本院卷第33頁、第43頁至第46頁），核與
    告訴人林榮村於警詢之陳述（見偵卷第9頁至第10頁）、證
    人即告訴人林羿宏於警詢及本院審理中之陳述及證述（見偵
    卷第33頁至第35頁、本院卷第34頁至第40頁）、證人于涵芸
    於警詢之陳述（見偵卷第39頁至第41頁）大致相符，並有10
    9年12月19日路口監視器、系爭倉庫前方之監視器錄影畫面
    翻拍照片、案發現場照片(見偵卷第57頁至第59頁)、臺灣臺
    中地方檢察署檢察事務官110年9月9日勘驗系爭倉庫前方監
    視器錄影畫面之勘驗報告（見偵卷第107頁至第111頁）、告
    訴人林羿宏提出之國家通訊傳播委員會行動式業餘無線電臺
    執照影本(見偵卷第37頁)、甲車車籍資料(見偵卷第73頁)在
    卷可佐，此部分之事實，堪以認定。
　⒉次查，證人即告訴人林羿宏①於警詢中陳稱：我於109年12月1
    9日上午7時許，發現乙車副駕駛座車窗遭砸破，車內財物也
    遭竊，經調閱監視器，發現有2人共乘一部機車到系爭倉庫
    前，再從後面進入系爭倉庫，但隨後監視器畫面就被人用草
    帽遮擋，故無法看清行竊過程等語（見偵卷第33頁至第35頁
    ）；②於本院審理中證稱：依卷附系爭倉庫前方之監視器錄
    影畫面翻拍照片（見偵卷第113頁至第117頁）所示，甲車當
    時停放的位置在系爭倉庫前面，二者距離非常近，甲車另一
    面則是農田；系爭倉庫並沒有門，乙車停在倉庫內，如果沒
    有仔細搜尋，外人不會發現乙車；系爭倉庫除攝影機外，並
    沒有架設警報或保全設施，但乙車有安裝警示鈴等語（見本
    院卷第34頁至第39頁）。被告①於警詢中供稱：「阿宏」當
    時跟我說他要去系爭倉庫找朋友，我就將甲車借給他。「阿
    宏」騎乘甲車載我去系爭倉庫時，有拿1個背包將甲車車牌
    擋住，此時我就覺得怪怪的，認為「阿宏」是要做壞事；抵
    達系爭倉庫後，「阿宏」在裡面待了10分鐘左右，隨後我聽
    到警報聲響起，「阿宏」則從旁邊小路衝出，要我幫忙拿兩
    支天線，隨即騎車載我離開現場等語（見偵卷第19頁至第24
    頁）；②於本院審理中供稱：案發當天「阿宏」跟我說要去
    找朋友拿東西，故向我借用甲車，在前往系爭倉庫途中，「
    阿宏」以拿東西為由取出背包，並用該背包擋住甲車車牌，
    我當時就覺得很奇怪；抵達系爭倉庫後，「阿宏」獨自進入
    系爭倉庫，我則在外等候，當時系爭倉庫看起來沒有任何燈
    光，非常暗；約10分鐘後，我聽到系爭倉庫內有警報聲響起
    ，我就想要騎車先走，但隨即看到「阿宏」從系爭倉庫內出
    來，手上則拿著1袋物品及2支天線，「阿宏」將2支天線交
    給我，並隨即騎車載我離開現場，當時我大概知悉「阿宏」
    在系爭倉庫內做了什麼等語（見本院卷第43頁至第46頁）。
　⒊告訴人林羿宏所述其財物遭竊之過程，及被告上開所述之客
    觀情狀，均與卷附監視器錄影畫面及案發現場蒐證照片（見
    偵卷第57頁至第59頁）互核一致，堪以採信。而依被告及告
    訴人林羿宏上開所述，再參諸卷附路口監視器及系爭倉庫前
    之監視器錄影畫面翻拍照片，可知被告與「阿宏」騎乘甲車
    前往系爭倉庫時，已知悉「阿宏」刻意利用背包遮擋甲車車
    牌，藉以隱藏身分及行跡；而其等抵達系爭倉庫後，被告雖
    未進入系爭倉庫，而在倉庫前方及附近等候，然對於「阿宏
    」獨自於凌晨摸黑進入鐵皮倉庫內之情狀亦未加以質疑，甚
    且於聽聞系爭倉庫內有警報聲響起，「阿宏」並隨即拿取一
    袋財物及2支天線自系爭倉庫內出現，顯見上開財物均係「
    阿宏」自系爭倉庫內所竊得，警報聲響亦係因該竊取行為而
    起，被告卻立即協助將贓物帶離現場，未見遲疑，佐以被告
    一再陳稱其於抵達系爭倉庫前，早已察覺「阿宏」之行徑有
    違常情等語，其事前當早已與「阿宏」有所預謀，而共同為
    本案竊盜犯行，否則實無始終配合「阿宏」以遮擋車牌之方
    式隱匿行蹤、在系爭倉庫外等候「阿宏」入內行竊，及事後
    協助拿取、搬運贓物之理。縱被告未實際下手行竊，然其在
    系爭倉庫外等候，復於「阿宏」觸動乙車警鈴，並立即將竊
    得之物攜出時，旋即在外接應，並一同將所竊物品帶離現場
    ，堪認被告就本案竊盜犯行，實與「阿宏」具分工合作，共
    同完成之竊盜犯意聯絡與行為分擔，被告辯稱：我對於本案
    竊盜犯行並不知情云云，並無可採。
　⒋至公訴意旨雖認本案係被告及「阿宏」一同進入系爭倉庫並
    竊取乙車內之上開財物等語，然被告始終否認有與「阿宏」
    一同進入系爭倉庫之情事，證人即告訴人林羿宏於本院審理
    中復證稱：系爭倉庫內雖有監視器，但被人從後方蓋住，無
    法看出到底是幾個人所為；我本案遭竊的物品都沒有很大，
    全部可以由一人搬運等語（見本院卷第39頁至第40頁），可
    見並無直接證據證明實際下手行竊之人數為2人，本案遭竊
    之財物亦可由一人獨自竊取；再參諸卷附監視器錄影畫面翻
    拍照片（見偵卷第113頁至第117頁），可見在系爭倉庫前有
    拍攝一人獨自移動甲車之畫面，顯見被告與「阿宏」於案發
    時確有分別行動之情事；而上開監視器錄影畫面固然有部分
    畫面顯示甲車附近無人逗留，然被告本可自由移動，行動並
    未受限，且依上開監視器錄影畫面，可見監視器拍攝之範圍
    內有樹叢、建築等足以遮擋監視器部分拍攝範圍之物，被告
    於本院審理中亦供稱：我在系爭倉庫外面時，有在旁邊擺放
    農具的倉庫抽菸，也有到田內方便等語（見本院卷第45頁）
    ，證人即告訴人林羿宏於本院審理中另證稱：，故卷內尚無
    證據足認被告確有與「阿宏」一同進入系爭倉庫，是公訴意
    旨上開所述，容有誤會，應予更正。
　㈡綜上所述，本案事證明確，被告上開犯行洵堪認定，應依法
    論科。
三、論罪科刑
  ㈠查證人即告訴人林羿宏於本院審理中證稱：系爭倉庫只有放
    置車輛跟農機，並沒有人居住等語（見本院卷第35頁），是
    被告與「阿宏」本案所為竊盜犯行，並無侵入住宅或有人居
    住之建築物之情事。核被告本案所為，係犯刑法第320條第1
    項之竊盜罪。
  ㈡按二人以上共同實行犯罪之行為者，皆為正犯，刑法第28條
    定有明文。又共同正犯之成立，祇須具有犯意之聯絡，行為
    之分擔，既不問犯罪動機起於何人，亦不必每一階段犯行，
    均經參與（最高法院34年度上字第862號判決要旨參照）。
    被告與「阿宏」間彼此就本案犯行，具有犯意聯絡及行為分
    擔，業如前述，應依刑法第28條之規定，論以共同正犯。
  ㈢爰以行為人之責任為基礎，審酌被告正值壯年，竟不思以合
    法正當途徑賺取所得，而與「阿宏」共同利用前述分工方式
    行竊，枉顧他人財產權之保障，所為實無足取。另參酌被告
    本案犯罪動機、目的、手段、分工方式、竊取財物之價值，
    犯後否認犯行，然業與告訴人林羿宏成立調解，願以分期給
    付方式賠償3萬2400元之態度，有本院111年度中司刑移調字
    第14號調解程序筆錄附卷可參（見本院卷第61頁至第62頁）
    ；暨其智識程度及家庭生活經濟情況（見本院卷第45頁）等
    一切情狀，量處如主文所示之刑，並諭知易科罰金之折算標
    準。
四、沒收
  ㈠按犯罪所得，屬於犯罪行為人者，沒收之，於全部或一部不
    能沒收或不宜執行沒收時，追徵其價額，刑法第38條之1第1
    項前段、第3項定有明文。而共同正犯之犯罪所得，沒收或
    追徵，應就各人所分得之數額分別為之，所謂各人「所分得
    」，係指各人「對犯罪所得有事實上之處分權限」，法院應
    視具體個案之實際情形而為認定：倘若共同正犯各成員內部
    間，對於不法利得分配明確時，自應依各人實際分配所得沒
    收。
  ㈡查被告本案與「阿宏」一同竊取之ICOM ID-5100A行動式無線
    電1部(機件號碼00000000)、無線電用天線1支、SHARP廠牌
    之空氣清淨機1部(型號IG-KC15)、目擊者廠牌之行車紀錄器
    1臺及零錢包1個（內含現金1000元），固為其等本案未扣案
    之犯罪所得，然被告於警詢中供稱：我把「阿宏」在系爭倉
    庫前交給我的東西都還給他了等語（見偵卷第22頁）；於檢
    察事務官詢問時陳稱：「阿宏」有將竊得財物中的兩支天線
    交給我，但後來又將之取回，故所有東西都由「阿宏」拿走
    等語（見偵卷第104頁）；於本院審理中則供稱：「阿宏」
    當時有要我幫忙拿2支天線，但後來我將天線都還給「阿宏
    」，並自行騎車離開等語（見本院卷第45頁），被告始終供
    稱本案竊得之財物均由「阿宏」取得等語，卷內復無證據足
    認被告有因本案犯行而實際獲得任何所得，依上說明，爰不
    予諭知沒收或追徵其價額。
據上論斷，應依刑事訴訟法第299條第1項前段，刑法第28條、第
320條第1項、第41條第1項前段，刑法施行法第1條之1第1項，判
決如主文。
本案經檢察官詹益昌提起公訴，檢察官陳君瑜到庭執行職務。
中　　華　　民　　國　　111 　年　　2 　　月　　15　　日
                  刑事第五庭    法  官  黃世誠
以上正本證明與原本無異。
如不服本判決應於收受送達後20日內向本院提出上訴書狀，並應
敘述具體理由；其未敘述上訴之理由者，應於上訴期間屆滿後20
日內向本院補提理由書（均須按他造當事人之人數附繕本）「切
勿逕送上級法院」。
告訴人或被害人如不服判決，應備理由具狀向檢察官請求上訴，
上訴期間之計算，以檢察官收受判決正本之日起算。
　　　　                        書記官  楊均謙
中　　華　　民　　國　　111 　年　　2 　　月　　15　　日
附錄論罪科刑法條
中華民國刑法第320條
意圖為自己或第三人不法之所有，而竊取他人之動產者，為竊盜
罪，處5年以下有期徒刑、拘役或50萬元以下罰金。
意圖為自己或第三人不法之利益，而竊佔他人之不動產者，依前
項之規定處斷。
前二項之未遂犯罰之。